【裁判字號】    97,訴,67
【裁判日期】    970625
【裁判案由】    給付貨款
【裁判全文】
臺灣板橋地方法院民事判決                97年度訴字第67號
原      告  壬翔紡織有限公司
法定代理人  丁○○
訴訟代理人  林正隆律師
被      告  甲○○○○○○
上列當事人間請求給付貨款事件，經本院於民國97年6 月11日言
詞辯論終結，判決如下：
    主  文
被告應給付原告新台幣貳佰柒拾伍萬玖仟捌佰參拾元，及自民國
九十七年一月二十八日起至清償日止，按年息百分之五計算之利
息。
訴訟費用由被告負擔。
本判決於原告以新台幣玖拾貳萬元供擔保後，得假執行。但被告
得以新台幣貳佰柒拾伍萬玖仟捌佰參拾元為原告預供擔保而免為
假執行。
    事實及理由
一、按「訴狀送達後，原告不得將原訴變更或追加他訴。但有下
    列各款情形之者，不在此限：．．．三、擴張或減縮應受判
    決事項之聲明者。」，民事訴訟法第255條第1項第3 款定有
    明文。原告原起訴聲明請求被告應給付原告新臺幣（下同）
    3,030,370 元，及自起訴狀繕本送達之翌日起至清償日止，
    按年息百分之5計算之利息；嗣於本院民國（下同）97年4月
    7日言詞辯論期日，減縮聲明為請求被告應給付原告2,759,
    830 元，及自起訴狀繕本送達之翌日起至清償日止，按年息
    百分之5 計算之利息，揆諸前揭明文，於法並無不合，應予
    准許。
二、本件原告起訴主張
（一）兩造為直接買賣交易對象：
      查原告與被告間確實有買賣交易之關係，被告雖抗辯其與
      原告間無協議交易云云，然原告與被告交易之初，即係由
      訴外人丙○○代表被告與原告接洽買賣事宜，原告直接交
      易之對象係被告，而非丙○○本人，茲說明如下：
  １、依被告向原告訂貨之訂單所示，均係由被告向原告訂貨，
      非如證人丙○○所證稱係其向原告訂貨。況由訴外人丙○
      ○對外出示之名片觀之，其上所列之名稱為「巨洋行丙○
      ○」，並非丙○○個人。
  ２、次依被告於97年1 月25日所提答辯狀之請款單所示，兩造
      間之交易，均由原告向被告請款，原告並非向訴外人丙○
      ○個人請款。再者，依被告上開答辯狀附之存證信函所示
      ，該信函之內容略謂兩造間有糾紛，被告將對原告主張權
      利等語，而該存證信函之發信人為被告，並非訴外人丙○
      ○個人。
  ３、復依財政部臺灣省北區國稅局三重稽徵所97年2 月14日北
      區國稅三重三字第0971031712號函所示，原告據以主張本
      件貨款之9 張發票，被告均有在申報營業稅時，提出申報
      而扣抵，顯見兩造間確實有買賣交易之行為，否則其豈可
      能將原告開予其之發票，據以申報扣抵營業稅。
  ４、又依訴外人嘉盛漂染股份有限公司（以下簡稱嘉盛公司）
      97年5月9日覆鈞院函文內容所示，係被告指示其收貨，完
      成染色工作後，亦係被告指示其出貨，並非訴外人丙○○
      個人。
  ５、另訴外人丙○○於鈞院96年度執全字第4263號假扣押執行
      事件（菊股），在96年11月28日現場執行時，訴外人丙○
      ○當場表明其為被告之經理，而該件之執行債務人為被告
      ，訴外人丙○○於現場代表被告配合鈞院執行處執行，並
      當場提出其為被告之業務經理名片附卷，倘若丙○○於鈞
      院證稱屬實，則其於執行現場應會表明積欠貨款者為其個
      人而非被告，然丙○○並未有此主張，亦顯見證人丙○○
      於鈞院作證所述不實。
  ６、被告針對前述鈞院96年度執全字第4263號假扣押執行事件
      ，於鑑價單位對扣押物品做出鑑價報告後，曾於97年2 月
      21日提出異議書狀，其內容僅對鑑價報告主張異議，卻從
      頭至尾完全未否認與原告之交易關係，顯見其於本案之主
      張不實。
  ７、綜上可知，原告及被告為本案之直接買賣交易對象，與訴
      外人丙○○無關。況且，被告於其97年1 月25日答辯狀中
      ，亦稱「．．．而是有中間者－丙○○先生代理與原告交
      易．．．」等語，則至少被告亦已自認訴外人丙○○有代
      理其與原告為買賣交易之行為，被告辯稱其與原告無任何
      協議交易等語，顯無理由。何況，被告對於訴外人丙○○
      代表其與原告交易，完全未曾對原告表示係訴外人丙○○
      之個人交易，再由前述訂貨、收貨等程序觀之，均係以被
      告名義為之，則至少被告亦應負表見代理之責任。
（二）原告已依約交付貨物：
      原告主張本件95年10月至96年7 月之貨款，均係依被告指
      示，將貨物運至其指定之第三人「嘉盛公司」位於桃園縣
      觀音工業區○○○ 路29號之工廠，此與被告所提出之請款
      單上，均有記明貨物之數量、金額，且備註欄上載有「送
      嘉盛」等字即可證明，則原告既已依約交付貨物，自有理
      由向被告請求給付貨款。況依嘉盛公司97年5月9日覆鈞院
      函文內容所示，原告均已依訂單所示之數量交付貨物，且
      係由被告指示其收受，顯見原告已依約交付貨物無誤。
（三）原告主張之貨款，被告均未清償：
  １、原告起訴主張95年10月起至96年7 月止之貨款，每個月之
      出貨數量及金額，與被告所提出之請款單及對帳單所載，
      並無不相符之情形，其僅係提出付款明細，主張該款項均
      已由訴外人丙○○開立支票支付，實則，兩造間有直接買
      賣交易關係，已如前述，而通常兩造間之交易，被告於接
      獲原告請款通知後，會開立以發票人為丙○○之支票（註
      ：開立6個月後之遠期支票，再分期3個月）支付原告貨款
      ，然查，被告用以丙○○為發票人之支票來支付原告所主
      張之貨款部分，均已跳票，且訴外人丙○○業已遭銀行拒
      絕往來，因此關於原告主張本件95年10月至96年7 月間之
      貨款，實質上被告完全未清償，被告稱已給付貨款云云，
      顯無理由。
  ２、除由被告所提出之請款單觀之，每張請款單上附註隨單所
      附之發票號碼，均與本件原告據以請求貨款之每月發票號
      碼相符外，且依財政部臺灣省北區國稅局三重稽徵所97年
      2 月14日北區國稅三重三字第0971031712號函所示，原告
      據以主張本件貨款之9 張發票，被告均有在申報營業稅時
      ，提出申報而扣抵，顯見原告請求之金額，絕對不可能有
      被告所稱之不符情形，否則，被告豈可能均如數向稅捐單
      位申報扣抵營業稅，足證原告每月請求之貨款金額，絕無
      不符之情形，故原告起訴主張請求被告給付貨款，自有理
      由。
  ３、事實上，原告與被告間之交易，係經兩造結算後，由被告
      持丙○○為發票人之支票支付貨款，惟因該支票均已跳票
      ，總計被告尚未給付貨款為遭退票支票即原證4、原證9部
      分，票面金額共計2,447,812 元（此金額與被告所提之支
      票明細中，自96年9 月25日起之14張支票金額相符，自96
      年9月25日起之支票均已跳票）、及96年7月份之貨款312,
      018元（該貨款被告尚未開立支票），以上合計為2,759,8
      30元，為此原告爰依買賣關係請求被告給付貨款，自有理
      由。
（四）綜上，雖被告先前付款予原告，大部分係持訴外人丙○○
      之支票支付，然被告亦曾經以其所開立之支票支付原告貨
      款過，惟對於原告而言，買賣交易係存在於原告與被告之
      間，至於被告以何人之支票付款，與本件交易之對象為被
      告之事實並無影響，何況，買受人以其他客票支付貨款之
      情形，於交易實務上亦屬常見，對於出賣人而言，能如期
      收受貨款才是重點。而本件被告係於95年8、9月份間，由
      訴外人丙○○代表被告巨洋行，透過第三人乙○○介紹與
      原告接洽買賣交易事宜，對於原告而言，被告巨洋行或訴
      外人丙○○，均屬第一次交易，原告不可能特別要求與訴
      外人丙○○個人交易，而從訴外人丙○○出面代表被告巨
      洋行與原告洽談交易事宜後，嗣後下訂單者均為被告巨洋
      行而非丙○○個人即可證明原告與被告為直接交易者。
（五）聲明：1.被告應給付原告2,759,830元，及自起訴狀繕本
      送達之翌日起，至清償日止，按年息百分之5計算之利息
      。2.原告願供擔保，請准宣告假執行。
三、被告則以：
（一）被告與原告為間接廠商關係，並無任何協議或交易，而是
      由中間人即丙○○個人與原告交易，故與被告無任何關聯
      ：
  １、原告所提出之訂購單是由訴外人丙○○個人全權委託被告
      所下單，丙○○即巨洋行前任負責人亦到庭證明，因丙○
      ○為被告巨洋行前任負責人，丙○○有義務將上游廠商及
      下游店家交接給被告。由於被告是業界新手上游廠商較為
      保守不容易被正視，而與原告洽商時，原告不願意與被告
      交易，只承認丙○○個人，所以就由丙○○個人直接與原
      告交易再由丙○○與被告交易，此由證人乙○○證述是其
      本人介紹丙○○個人與原告認識交易可知，至於交易對象
      為丙○○個人或被告，證人乙○○亦不清楚。訴外人丙○
      ○與原告皆以此交易方式進行，原告所有貨款支付明細都
      由被告核對整理後交由訴外人丙○○處理，由丙○○簽發
      個人支票給原告支付貨款，而原告收取訴外人丙○○個人
      支票已1 年多從未要求被告背書，亦清楚表示原告與被告
      間無任何交易。
  ２、鈞院96年度執全第4263號（菊股）於96年11月28日執行假
      扣押時，由於是訴外人丙○○個人與原告之間的給付貨款
      問題，被告希望他們雙方能盡快解決，一切以不影響被告
      在業界商譽或銀行借貸之信用為原則，而假扣押執行時被
      告梁瑞英正在高速公路上，所以無法於第一時間處理，訴
      外人丙○○有以電話知會，被告梁瑞英也答應貨品讓原告
      假扣押取走，現場除了原告貨品由訴外人丙○○做主外，
      其餘不屬於原告產品不能動用，因為被告認為此乃訴外人
      丙○○個人與原告間之糾紛，至於原告質疑丙○○是被告
      經理部分，被告嚴正重申訴外人丙○○純粹是靠行，何況
      丙○○未支領被告公司薪資，亦未加入被告公司勞健保。
（二）對於原告提出96年6月、7月貨款部分：據悉96年6 月貨款
      部分，丙○○已簽發支票3張合計630,447元付清（票號各
      為UA0000000、UA0000000、UA0000000 ，票面金額各均為
      210,149元）。96年7月份貨款，因為原告遲遲不來處理瑕
      疵產品，也未寄對帳單，故而無法對帳，並非不給付貨款
      ，被告有將96年7 月帳款做出來交給訴外人丙○○以便與
      原告核對帳務。
（三）根據原告提出被告公司支票是因訴外人丙○○當時個人支
      票用完不夠支票支付給原告或其他廠商，所以被告公司基
      於反正也要支付貨款給訴外人丙○○之考量下，轉而代支
      當期貨款給原告，之後訴外人丙○○收到貨款後就拿客票
      給原告換回，當時原告將支票託收在銀行而需至銀行取回
      ，但原告遲遲未取回歸還。
（四）針對發票部分：原告所提證物發票皆與對帳單金額不符，
      業界均知悉原告可以在發票不足時可多開給下游廠商，而
      且被告公司的發票也是向丙○○要求，被告公司也有付發
      票稅金給簽發者，既然有進貨就會有進項發票申報稅務，
      因此，原告所提之金額有誤等語，資為抗辯。
（五）聲明：1.原告之訴及假執行之聲請均駁回。2.如受不利判
      決，願供擔保請准宣告免為假執行。
三、原告主張前揭事實，業據提出統一發票9 紙、名片1 紙、支
    票及退票理由單13份、廠商採購單19紙、公告1 紙、帳戶交
    易明細表1 份（以上皆為影本）為證。惟為被告所否認，並
    以前揭情詞資為抗辯。是本件應審究者為（一）本件買買交
    易關係，究係存於原告與被告之間？抑或存於原告與訴外人
    丙○○之間？（二）原告請求被告給付貨款2,759,830 元，
    是否有理由？
四、本院之判斷：
（一）本件買買交易關係，究係存於原告與被告之間？抑或存於
      原告與訴外人丙○○之間？
  １、被告辯稱：被告因屬業界新手，上游廠商較不易正視，因
      此，貨品交易均由訴外人丙○○直接與原告交易，再由訴
      外人丙○○與被告交易。故兩造間係屬間接廠商關係，並
      無任何協議進行交易，本件實係訴外人丙○○與原告交易
      ，自與被告無涉云云，固提出委任書及以證人丙○○於本
      院97年3 月12日言詞辯論時證稱：「（問：你是否代理被
      告向原告購買布料？或是向原告購買布料後再轉賣予原告
      ？）我直接向原告購買布料，我再轉賣給被告。」、「（
      問：何以上開九張統一發票之買受人都記載為巨洋行，而
      非丙○○？因為巨洋行的負責人本來是我，約三年前我把
      巨洋行賣給被告。我本來是幫被告向原告買布，因為原告
      說不認識被告，說被告是新公司，不肯跟被告交易，所以
      才由我向原告買布再賣給被告。因為我沒有設立公司，所
      以我請原告直接開立發票給巨洋。」、「（問：系爭買賣
      都是你與原告交易，與被告完全無關嗎？是的，因為原告
      與被告不認識，怕被告財務不穩，不願跟被告交易。」等
      語（參見本院97年3 月12日言詞辯論筆錄）為其論據。惟
      查：觀諸原告所提出之被告向原告訂貨之廠商採購單，可
      知係被告巨洋行向原告訂貨，且上開廠商採購單上之採購
      主管欄皆由梁瑞英簽名或蓋章，此有廠商採購單影本19紙
      附卷可參。次查：觀諸原告所提出被告曾於96年9 月26日
      發予第三人嘉盛公司之公告內容，其上記載：「主旨：本
      公司自即日起與壬翔紡織有限公司結束往來，切務將本公
      司以貨物，讓壬翔紡織有限公司的人員載走，如發現貨物
      短缺，本公司將追索責任歸屬，敬請貴公司多多配合」，
      並由被告巨洋行及梁瑞英蓋章，此該公告影本1份 附卷可
      參。又查：上開廠商採購單，其上所示之貨物及數壬翔紡
      織有限公司均已運送至本公司（即嘉盛公司）位於桃園縣
      觀音工業區○○○ 路29號之廠房。又本公司（即嘉盛公司
      ）是依據「巨洋行」（「巨洋行」之統一編號：00000000
      ，其負責人為梁瑞英）之指示，收受前述壬翔紡織有限公
      司所運送來的貨物，並於收受貨物後，依據「巨洋行」的
      指示進行染色工作；另本公司（即嘉盛公司）於完成染色
      工作後，亦係依「巨洋行」之指示出貨，此有嘉盛公司97
      年5 月9 日函1 份附卷可參，足見均係由被告直接向原告
      訂貨，並由被告直接指示訴外人嘉盛公司收取貨物，於訴
      外人嘉盛公司完成染色工作後，亦係被告直接指示其出貨
      ，而非係由訴外人丙○○個人直接與原告交易，再由丙○
      ○與被告交易，是買賣契約之法律關係確實存於兩造之間
      ，原告買賣之直接交易對象應為被告，而非訴外人丙○○
      個人。此外，參以被告提出之96年10月8 日郵局存證信函
      ，該信函之內容略為兩造間有貨物糾紛，被告將對原告主
      張權利等語，而該存證信函之寄件人為被告，並非訴外人
      丙○○個人，此有該存證信函影本1 份附卷可參，益徵原
      告買賣之直接交易對象應為被告，而非訴外人丙○○個人
      。足見證人丙○○之證言，顯與事實不符，自不足採信。
      而本院由上開廠商採購單、公告、嘉盛公司之回函及被告
      所提出之存證信函等證物，既已認定本件買買交易關係，
      係存於原告與被告之間，而非存於原告與訴外人丙○○之
      間。足見被告此部分之抗辯，不足採信。
   ２、被告又辯稱：訴外人丙○○給付貨款予原告，均係其開
       立個人名義支票以為給付，被告亦從未於上開支票背書
       保證，益徵原告始終均以訴外人丙○○為交易對象云云
       。經查：被告先前付款予原告，大部分固係持丙○○所
       開立之支票支付，然被告亦曾以其所開立之支票支付原
       告貨款，此有支票影本1 紙（如本院卷第135 頁）附卷
       可參。惟本件買買交易關係，均係在於兩造之間，業如
       前述，至於被告以何人所開立之支票付款，實與本件買
       賣交易對象為被告之事實，並無影響，何況，於交易實
       務上，買受人以其他客票支付貨款之情形，亦屬常見。
       足見被告此部分之抗辯，委無可採。
（二）原告請求被告給付貨款2,759,830 元，是否有理由？
      原告主張95年10月至96年7 月之貨款，均係依被告指示將
      貨物運至訴外人嘉盛公司，其已依約交付貨物，由被告持
      丙○○為發票人之支票給付貨款，惟因該支票均已跳票，
      被告尚未給付貨款金額共計為2, 447,812元，以及96年7
      月份之貨款312,018元，因該貨款尚未開立支票清償，故
      被告所積欠之貨款總計為2,759,830 元等情，業據原告提
      出支票影本暨退票理由單影本各14紙及統一發票影本1 紙
      為證，並有嘉盛公司上開函文附卷可證，而被告對於96年
      7 月份貨款尚未給付予原告之事實，固不爭執，惟辯稱：
      96年6 月貨款，由訴外人丙○○開立支票業已給付，同年
      7 月貨款，係因原告遲不處理瑕疵產品，亦無寄發對帳單
      致無法核對帳目，並非拒絕給付貨款云云。經查：觀諸被
      告所提出之被證2 請款單觀之，每張請款單上附註隨單所
      附之發票號碼，均與本件原告據以請求貨款之每月發票號
      碼相符外，且兩造間之交易，除96年7 月份之貨款外，亦
      經被告與原告結算後，皆以訴外人丙○○所開立之支票支
      付，顯見交易金額部分並無問題，惟因訴外人丙○○所開
      立支票自96年9 月25日起跳票，並遭銀行拒絕往來等情，
      此有統一發票影本1 紙、支票及退票理由單影本14紙、請
      款單影本1 份為證。足見被告雖以訴外人訴外人丙○○所
      開立之支票支付96年6 月份之貨款，惟因訴外人丙○○所
      開立支票自96年9 月25日起，即遭銀行拒絕往來，而無法
      兌現，自難認被告已支付96年6 月之貨款。此外，被告抗
      辯其就本件之貨款業已全部給付之事實，既為原告所否認
      ，且被告復未舉證以實其說，自不足採。次查：被告抗辯
      原告於96年7 月所交付之貨款有瑕疵之事實，亦原告所否
      認，且被告復未舉證以實其說，亦不足採。足見被告此部
      分之抗辯，委無可採。足認原告主張被告尚積欠之貨款總
      計2,759,830 元之事實為真正。而買賣契約之法律關係既
      存於兩造之間，業如前述，則原告請求被告給付貨款
      2,759,830 元，即屬有據，應予准許。
五、綜上，足見被告之抗辯，不足採信，自堪信原告主張之事實
    為真正。從而，原告依據買賣之法律關係，請求被告給付2,
    759,830 元，及自起訴狀繕本送達翌日即97年1 月28日起至
    清償日止，按年息5%計算之利息，為有理由，應予准許。
六、原告與被告均陳明願供擔保請為宣告假執行或免為假執行，
    經核均與規定相符，爰分別酌定相當之擔保金額予以宣告。
據上論結，本件原告之訴為有理由，依民事訴訟法第78條、第39
0條、第392條第2 項，判決如主文。
中    華    民    國    97    年    6     月    25    日
                  民事第二庭法  官  許麗華
以上正本係照原本作成。
如對本判決上訴，須於判決送達後20日內，向本院提出上訴狀。
中    華    民    國    97    年    6     月    25    日
                            書記官  蕭佩宜


司法院資訊處製作；財團法人民間司法改革基金會備份。
